【裁判字號】    98,交簡上,259
【裁判日期】    981001
【裁判案由】    公共危險
【裁判全文】
臺灣桃園地方法院刑事判決           98年度交簡上字第259號
上  訴  人
即  被  告    甲○○
上列上訴人因公共危險案件，不服本院桃園簡易庭民國98年7 月
27日98年度桃交簡字第2485號第一審判決（聲請簡易判決處刑書
案號：臺灣桃園地方法院檢察署98年度撤緩偵字第259 號）提起
上訴，本院管轄之第二審合議庭判決如下：
    主  文
上訴駁回。
    事  實
一、甲○○於民國97年7月15日晚上10時許，在桃園縣觀音鄉○
    ○路附近某處，因飲酒後已不能安全駕駛動力交通工具，仍
    騎乘車號TBG-526 號輕型機車離去，嗣於同日晚上11時33分
    許，在桃園縣大園鄉○○路與國際路口，為警攔檢查獲，並
    測得其呼氣酒精濃度達每公升0.88毫克。
二、案經桃園縣政府警察局大園分局報告臺灣桃園地方法院檢察
    署檢察官偵查後聲請簡易判決處刑。
    理  由
一、訊據被告甲○○迭於警、偵訊、本院審理時對於上揭時間、
    地點飲酒後駕駛機車並行經警方查獲地點之事實坦承不諱。
    按刑法第185 條之3 所規定服用酒類，不能安全駕駛動力交
    通工具而駕駛者，應負刑事責任，揆其立法目的本在藉抽象
    危險犯之犯罪構成要件，以嚇阻酒後駕車者對道路交通安全
    之危害，本不以發生實害為必要，至所謂酒醉狀態或是所謂
    不能安全駕駛之認定，並無一定數值可供參考，然只需社會
    客觀一般評價程度達於對車輛駕駛行為失其必要之注意力或
    判斷力之虞，足生公共危險即可。而目前行政警察機關所取
    締酒後駕車之參考標準，係依法務部於88年5 月10日邀集司
    法院刑事廳、交通部、行政院衛生署、內政部警政署及中央
    警察大學等機關開會，所為凡呼氣酒精濃度逾每公升含零點
    五五毫克時，即屬不能安全駕駛之決議。上開會議決議本身
    固僅屬檢警取締酒後駕車之參考，尚無拘束法院之效力，惟
    以上開會議決議所採之標準，係參考美國、德國及日本等國
    家所進行之酒精濃度與精神狀態之測試實驗，亦即，行為人
    如飲酒後其吐氣所含酒精成分已達每公升0.55毫克或血液濃
    度達0.11 %以上，肇事率為一般正常人之10倍，應認已達「
    不能安全駕駛」之標準，法務部88年5 月18日法88檢字第
    001669號函定有明文。另依照交通部運輸研究所79年年8 月
    對駕駛人行為之研究（酒醉駕車對駕駛行為之分析研究）指
    出，吐氣每公升酒精含量0.25毫克等於血液中酒精濃度（
    BloodAlcoholConcentration ，簡稱BAC） 百分之0.05（亦
    即每100 毫升血液中含50毫克酒精），而(一)BAC 到達百分之
    0.03至百分之0.05時，對駕駛能力之影響為：多數駕駛人心
    境逐漸變幻不定、視覺與反應靈敏性減弱、對速度及距離的
    判斷力差。對心理行為之影響為：觀察力逐漸欠缺、心情漸
    趨輕鬆、自信心增加、多話、精神狀態處於陶醉感。(二)BAC
    到達百分之0.05至百分之0.08時，對駕駛能力之影響為：反
    應遲鈍：駕駛能力受損、遲而不決或決而不行。對心理行為
    之影響為：情緒鬆散、感情與行為趨向誇張、肌肉不協調、
    精神處於興奮狀態。(三)BAC 到達百分之0.08至百分之0.15時
    ，對駕駛能力之影響為：判斷力嚴重受到影響、體能與精神
    協調受損、駕駛之體能困難增加。對心理行為之影響為：產
    生情緒異常現象、步伐不平穩、言語不清、反應惡劣、記憶
    及判斷力受損、精神處於錯亂狀態。(四)BAC 超過百分之0.15
    ，對駕駛能力之影響為：視線搖晃、駕駛已進入恍惚狀態、
    判斷及理解遭到扭曲、駕駛不穩定。對心理行為之影響為：
    意識不明、嘔吐、站、走及講話困難、責任感喪失、精神處
    於麻痺狀態。(五)BAC 超過百分之0.5 ，對駕駛能力之影響為
    ：無法開車。對心理行為之影響為：爛醉如泥、失去知覺可
    能致死、精神處於昏睡狀態。而本件被告之酒精測定值已達
    呼氣每公升0.88毫克，有酒精測定紀錄單附卷可稽，超過每
    公升0.55毫克之標準，換算BAC 值為百分之0.176 ，依上開
    說明，其視線、行動、判斷、理解能力等均受到相當程度之
    影響而減退，且精神處於麻痺狀態，由此顯見被告顯已達不
    能安全駕駛之程度至明，此亦有汽車駕駛人酒後生理協調平
    衡檢測表、刑法第185 條之3 案件觀察紀錄表各1 紙附卷可
    稽。綜述，被告在服用酒類後且達不能安全駕駛動力交通工
    具而駕駛等情至臻明確，犯行已堪認定。
二、核被告所為，係犯刑法第185 條之3 之服用酒類不能安全駕
    駛動力交通工具而駕駛罪。原審以被告事證明確，又審酌被
    告吐氣所含之酒精濃度高達每公升0.88毫克，醉意極濃，在
    此狀態下仍駕車上路，對道安所潛生之危害程度自屬嚴重，
    惟係騎駛機車，與他種動力交通工具相較，對道安之危害稍
    輕及其犯後態度，兼衡自由刑固除剝奪受刑人之人身自由外
    ，尤因自由受束之故，附帶使之喪失日常原可獲取收入之效
    ，是以倘准易科罰金，折算標準自須考量依其職業、身分所
    應有之資力予以酌定，方能使加諸其財產之不利益所生之懲
    罰效果得等同於執行時兼具自由、財產雙損性質之自由刑，
    然被告現係「無業」，有98年2 月26日檢察官訊問筆錄所載
    為憑，因之，縱執行自由刑，核無附生使之失卻日常收入之
    效，從而易科之罰金額僅屬為換取自由之代價等情狀，並援
    引刑法第185 條之3 、第41條第1 項前段、刑法施行法第1
    條之1 第1 項，判處被告拘役46日，如易科罰金，以新台幣
    1000元折算1 日，本院認原審除認事用法均無違誤外，量刑
    亦屬妥適，應予維持。被告上訴意旨以其係中度肢障、找工
    作困難、每月仰賴4000元殘障津貼生活、無法負擔易科罰金
    為由，指摘原判決量刑過重，為無理由，應予駁回。
據上論斷，應依刑事訴訟法第455 條之1 第1 項、第3 項、第36
8條，判決如主文。
本案經檢察官蔡奇曉到庭執行職務
中    華    民    國    98    年    10    月    1     日
                      交通法庭  審判長法  官  謝順輝
                                      法  官  石蕙慈
                                      法  官  曾雨明
以上正本證明與原本無異。
不得上訴。
                                      書記官  蘇  萱
中    華    民    國    98    年    10    月    1     日


司法院資訊處製作；財團法人民間司法改革基金會備份。
